【裁判字號】    89,婚,89
【裁判日期】    890719
【裁判案由】    履行同居
【裁判全文】
臺灣士林地方法院民事判決  八十九年度婚字第八十九號
    原      告  乙○○
    被      告  甲○○
右當事人間請求履行同居事件，本院判決如左：
    主    文
原告之訴駁回。
訴訟費用由原告負擔。
    事      實
甲、原告方面：
一、聲明：被告應與原告同居。
二、陳述：
（一）兩造於民國七十年三月一日結婚，婚後被告之生活方式蠻橫無理，視別人尊嚴
      於不顧，根本沒有家庭生活之實質，兩造於八十三年初即分居，嗣被告於八十
      五年六月七日提出離婚要求，原告同意並擬辦手續，詎被告拖延並離家、住處
      不詳，目前子女教育費用及撫育教養之責均由原告負擔。因夫妻互負同居義務
      ，爰起訴請求判決如主文。
（二）被告將原告之退職金全數取走，對婆婆即原告之母從未盡奉養之責，甚至有虐
      待之嫌；被告經常以言語暴力及借刀殺人之陰謀算計，使家庭生活品質惡質化
      ，兩造已分居很久。
三、證據：提出戶籍謄本一件。
乙、被告方面：
一、聲明：如主文所示。
二、陳述：
（一）兩造目前分居中，分居係經兩造協議，當時係因被告不堪忍受原告長期暴力毆
      打、辱罵、身心虐待之日子，祈藉由分居使原告冷靜思考，以恢復正常家庭；
      原告於八十六年五月五日中午曾至被告辦公室，基於傷害之犯意，當眾毆打被
      告，經臺灣基隆地方法院判決原告傷害罪確定，乃原告之後竟更變本加厲，八
      十七年十一月十四日得知被告回家照顧子女，竟特意於清晨返家毆打被告，並
      宣稱：「今天我非打死你不可」，幸得鄰居及警察協助，始倖免於難。
（二）原告自八十四、八十五年間曾與他人通姦，被告於得知後為維護家庭而多方容
      忍，詎原告仍不思悔改，反常對被告冷嘲熱諷或以不堪入耳之言詞辱罵被告，
      更於八十五年五月十四日以被告打電話與該女子理論為由，毆打被告。
（三）原告之作為，已使被告不堪其同居之虐待，衡諸民法第一千零一條但書之規定
      ，被告顯有不能履行同居之正當理由，為此請求判決如答辯聲明。
（四）原告並未主張毆打被告，均是受被告虐待毆打，原告始有回手自衛之行為。
三、證據：提出驗傷診斷證明書四件、臺灣基隆地方法院檢察署檢察官聲請簡易判決
    處刑書、臺灣基隆地方法院檢察署執行通緝書、撤銷通緝書各一件，並聲請訊問
    證人關宇珣。
丙、本院依職權查詢被告之全民健康保險投保資料。
    理    由
一、本件原告起訴主張兩造為夫妻，自八十三年初即分居，嗣被告更不知去向，棄原
    告於不顧，原告一直受被告虐待，並未毆打被告，僅在被告先動手時或有回手之
    行為，爰請求被告履行同居等語；被告則以：原告經常因細故毆打被告，亦曾因
    毆打被告致遭判處傷害罪確定，被告長期處於肉體受傷與精神痛苦之狀態，顯有
    不能同居之正當理由等語，資為抗辯。
二、經查：原告主張兩造夫妻關係現仍存續中，兩造現分居中，被告並未與原告同居
    之事實，有戶籍謄本在卷可稽，且經證人即兩造所生女兒關宇珣證述無訛，並為
    被告所不否認，堪信為真正。
三、按夫妻互負同居之義務，但有不能同居之正當理由者，不在此限，此於民法第一
    千零一條定有明文。蓋同居義務雖屬夫妻間因共同生活本質所應盡之義務，然夫
    妻之任何一方均需善盡此項義務，如夫妻一方之行為使他方心生畏懼致不願同居
    者，或一方之未能履行同居義務係因不堪他方家屬慣性之言語侮辱，造成長期精
    神虐待所致，除於證明他造確有違背同居義務之客觀事實外，並需提出其有拒絕
    同居之主觀情事始相當，否則恣意以不盡同居義務之外觀，強行訴諸法律使他造
    返家履行形式之家庭生活，而不探求無法共同生活之由，將易導致婚姻生活之不
    協調，破壞夫妻共同生活之本質，故在居住之生活環境及一造之性情能改善前，
    應認其不履行同居義務有正當理由。本件原告雖以兩造婚姻關係現仍存在為由，
    請求被告與之同居，惟被告係因原告屢有毆打之行為始離家之情，業據提出驗傷
    診斷證明書、臺灣基隆地方法院檢察署檢察官聲請簡易判決處刑書、臺灣基隆地
    方法院檢察署執行通緝書、撤銷通緝書可資參照，原告雖否認有虐待被告之事實
    ，辯稱僅於被告先毆打時始自衛云云，然參諸兩造之女兒即證人關宇珣於本院詢
    問原、被告相處之情形時證稱：「媽媽兩年前就搬到外面去住了，媽媽會離家，
    是因為爸爸會對他暴力相向，我爸爸會沒有原因地動手打我媽媽，通常是我爸爸
    先動手打我媽媽，我媽媽不能忍受才還手：：：媽媽離家後有跟我及弟弟聯絡，
    有一次我媽媽回家，我爸爸剛好看到我媽媽，就動手打我媽媽，從我國中二年級
    時，我爸爸就開始常常打我媽媽。」等語，證人為兩造所生子女，對兩造生活參
    與最深，其證言應屬中肯且不偏頗，應堪信為真實。被告既因原告動輒毆打之虐
    待行為，使其身心遭受痛苦而不願同居，且原告又無法確切表明將如何改進其性
    情及行為模式，被告返家同居將有再受原告毆打、虐待之危險，基於婚姻實質同
    居之真締，認被告此際不能同居有其正當理由。從而，原告訴請被告應與之同居
    ，為無理由，應予駁回。
四、本件為判決之基礎已臻明確，兩造其餘攻擊防禦方法及主張舉證，核與判決結果
    不生影響，即無一一審究之必要，併此敘明。
五、據上論結：本件原告之訴為無理由，依民事訴訟法第七十八條，判決如主文。
中      華      民      國    八十九    年      七      月     十九     日
                                      臺灣士林地方法院民事第一庭
~B法      官  王怡雯
右為正本係照原本作成。
如對本判決上訴應於判決送達後廿日向本院提出上訴狀。
中      華      民      國    八十九    年      七      月     廿一     日
~B法院書記官  丁梅芬


司法院資訊處製作；財團法人民間司法改革基金會備份。
